臺灣高雄地方法院刑事判決　　　　　　　　　　　　九十二年度交易字第三二一號
　　公　訴　人　臺灣高雄地方法院檢察署檢察官
　　被　　　告　丙○○
　　選任辯護人　邱超偉律師
　　　　　　　　石繼志律師
右列被告因過失致死案件，經檢察官提起公訴（九十二年度偵字第一一七一四號），
本院判決如左：
    主  文
丙○○因過失致人於死，處有期徒刑肆月，如易科罰金，以佰元折算壹日。
    事  實
一、丙○○考領有普通小型車駕駛執照，其於民國九十二年五月二十二日十五時十五
    分許，駕駛車號六Ｇ—六四七三號自小客車，沿高雄市○○區○○路外側快車道
    由西往東方向行駛，丙○○本應注意汽車行駛時，駕駛人應注意車前狀況，並隨
    時採取必要之安全措施，而當時天候晴朗、光線充足、視線良好，應無不能注意
    之情事，詎其雖自遠處即見陳賴美駕駛車號ＹＹＢ—七二一號輕型機車，以雙腳
    著地划行方式，由其左前方對向車道旁土地銀行處橫越宏平路，惟因誤認陳賴美
    會讓其優先通過，致未採取必要之安全措施，迨陳賴美已跨越分向雙黃實線，進
    入丙○○所行駛之外側快車道車道，丙○○始驚覺而猛踩煞車，然已不及煞停，
    而與陳賴美所駕駛之輕型機車相撞，並導致陳賴美因頭部外傷併腦出血死亡；丙
    ○○於肇事後停留事故現場，對於未發覺之犯罪，主動向前往處理之高雄市政府
    警察局小港分局漢民派出所警員甲○○坦承肇事，而接受裁判。
二、案經高雄市政府警察局小港分局報請臺灣高雄地方法院檢察署檢察官偵查起訴。
    理  由
一、訊據被告丙○○固不否認，有於前述時、地，駕駛車號六Ｇ—六四七三號自小客
    車，與被害人陳賴美所駕駛車號ＹＹＢ—七二一號輕型機車相撞，並因而致被害
    人死亡之事實，惟矢口否認有何過失，辯稱：本案事故之發生，係因被害人違規
    跨越分向雙黃實線所致；我第一眼看到被害人時，二車僅相距三台車的距離，根
    本來不及煞停云云，惟查：
  (一)本案係因被告行駛於高雄市○○區○○路西往東方向外側快車道，疏於注意車前
    狀況致撞擊被害人陳賴美所駛車輛等情，業據證人即高雄市政府警察局小港分局
    漢民派出所警員甲○○於偵查、本院審理時證述明確，並有道路交通事故現場圖
    、汽車駕駛執照影本各一紙，道路交通事故調查報告表、高雄市政府警察大隊交
    通事故談話紀錄各二紙，肇事路段照片六幀（院卷第三一至三三頁、第四二頁）
    ，肇事車輛照片七幀（偵Ｂ卷第十四至十七頁）在卷可稽；另被害人因本案道路
    交通事故致死，亦據告訴人即被害人之夫乙○○於警詢、偵查中指訴綦詳，並經
    臺灣高雄地方法院檢察署檢察官督同法醫師相驗明確，製有相驗屍體證明書、驗
    斷書、勘驗筆錄、相驗照片及法醫室屍體驗斷圖等足憑。
  (二)被告雖辯稱其於本案事故之發生並無過失，而稱：我第一眼看到被害人時，他距
    離我僅約三台車身，且被害人一直騎，並未停車，我是在距離被害人約二台半車
    身時才踩煞車云云（院卷第六四、六五頁、偵Ａ卷第六頁反），然與被告於案發
    當日即九十二年五月三十一日偵查中所陳：被害人騎機車自土地銀行出來，停停
    走走且雙腳放在地上走等語（偵Ａ卷第六頁反、第七頁）不符；經將上開矛盾之
    處於九十三年三月十七日本院審理時詢問被告，其答以：被害人騎機車到達中央
    分向雙黃線之前，是以雙腳划行停停走走，經過雙黃線後則一直騎未停頓；我看
    到被害人時，他已進入我的車道，我反應不及，直到被害人在我車前方時，我才
    緊急煞車等語（院卷第六五頁），參以被告於警局初詢時供稱：原本我以為被害
    人要停車讓我先過，但我駛近時，才發現該車穿越馬路，我看見時已來不及煞車
    等語（警卷第一頁反），顯見：
    1.被告辯稱「第一眼」看到被害人時，僅距離約三台車身，並非屬實；三台車身
      應是被害人侵入被告車道（宏平路外側快車道）時二車之距離。
    2.被害人位於被告車輛正前方（二車相距約二台半車身）時，被告方才煞車。
    3.被告自被害人尚在土地銀行前，以雙腳著地划行停停走走，欲穿越東往西向之
      宏平路時，即已發現被害人；加以證人甲○○於本院審理時亦結証稱：案發當
      時整條路都沒人，只有被告及被害人等語（院卷第五七頁），則被告行駛時，
      能注意到自左前方土地銀行處，欲橫越宏平路之被害人，亦符合日常生活行車
      經驗。
    4.被害人係以停停走走方式穿越東往西向之宏平路，至通過雙黃線後才一直騎未
      停頓而穿越西往東向宏平路之內側快車道，則衡諸常情，被害人穿越宏平路全
      程須花費相當時間。
    5.然被告因誤認被害人會讓其優先，上述全程（被害人侵入被告車道前）均未依
      規定採取任何安全措施。
    6.綜上所述，被告前揭所辯僅為臨訟卸責之詞，不足採信。
  (三)按汽車駕駛人對於防止危險發生之相關交通法令之規定，業已遵守，並盡相當之
    注意義務，以防止危險發生，始可信賴他人亦能遵守交通規則並盡同等注意義務
    ，若因此而發生交通事故，方得以「信賴原則」為由免除過失責任（最高法院八
    十四年度台上字第五三六○號判例參照）；另按汽車行駛時，駕駛人應注意車前
    狀況，並隨時採取必要之安全措施，道路交通安全規則第九十四條第三項定有明
    文，被告對於前揭規定自無法諉為不知，且依當時客觀情狀、被告智識、能力，
    均無不能注意之情事，詎其竟疏未採取必要之安全措施，致被害人死亡，其有過
    失甚明，且無從以「信賴原則」為由主張免除其過失責任；另被害人係因本案道
    路交通事故致生死亡結果，該結果與被告之過失行為間，存有相當因果關係，雖
    被害人亦有未依規定跨越雙黃實線（道路交通標誌標線號誌設置規則第一百四十
    九條第一項第八款），及在劃有分向限制線路段，駛入來車車道（道路交通安全
    規則第九十七條第二款）之過失，惟此均不阻斷被告上開過失犯行與被害人死亡
    結果間之因果關係；從而，本案罪證已臻明確，被告過失致死之犯行，堪予認定
    。
  (四)公訴人雖依被告於警、偵訊之自白，認被告以時速六十五公里之高速急駛而有超
    速之過失，且本院依職權送請高雄市政府交通局車輛行車事故鑑定委員及覆議鑑
    定委員鑑定結果，亦同此認定；然被告於本院訊問、審理時，均改稱未超速等語
    ，另卷附道路交通事故現場圖所示被告車輛因本案事故所產生之煞車痕長九點四
    公尺，該路段速限係五十公里，為柏油路面；則依卷內客觀證據及「一般公路汽
    車煞車距離、行車速度對照表」換算結果，被告於案發當時車速為四十五公里左
    右，並未超速（且與本案無相當因果關係。因被害人出現在被告車道時僅相距三
    台車身之距離，若依速限五十公里行駛，加計反應時間，亦無法煞停）。至於被
    告聲請將本案另送中央警察大學鑑定，因本案事證已臻明確，足認其聲請並無必
    要，附此敘明。
二、核被告所為，係犯刑法第二百七十六條第一項之過失致死罪；被告係行駛於高雄
    市○○區○○路外側快車道，此有道路交通事故調查報告表(一)、現場圖各一紙可
    憑，且本案被害人死亡係因其駕駛輕機車不依規定，擅自進入快車道所致，應依
    道路交通管理處罰條例第八十六條第二項規定減輕其刑；又被告於犯罪後未為有
    偵查犯罪職權之公務員知悉前，即停留現場承認為肇事人，而接受裁判，業據證
    人甲○○證述在卷，並有本院九十二年十二月四日本院刑案電話查詢登記表、高
    雄市政府警察大隊交通事故談話紀錄（第十三項）各一紙足憑，應依刑法第六十
    二條前段規定減輕其刑，並依法遞減之。再者，本案事故發生地點，係於高雄市
    小港區○○路三六一號前，業經證人甲○○到庭證述明確，並有其繪製之簡圖一
    紙可稽（院卷第五十七、七十頁）；公訴人誤為高雄市政府警察局小港分局漢民
    派出所前，容有未洽，併此敘明。
三、爰審酌被告未採取安全措施，與被害人未依規定跨越雙黃實線，駛入來車車道，
    同為肇事原因，且被告素行良好，有臺灣高等法院被告全國前案紀錄表可佐，又
    該次車禍係偶然事故，被告有賠償意願，僅因金額歧異，致尚未與告訴人達成和
    解，參以告訴人已領得特別補償基金新台幣一百四十萬元，被害人過失行為係本
    案肇事主因，惟本案事故所造成之損害重大等一切情狀，量處如主文所示之刑，
    併諭知易科罰金之折算標準，以資懲儆。
據上論斷，應依刑事訴訟法第二百九十九條第一項前段，道路交通管理處罰條例第八
十六條第二項，刑法第十一條、第二百七十六條第一項、第六十二條前段、第四十一
條第一項，罰金罰鍰提高標準條例第一條前段、第二條，判決如主文。
本案經檢察官丁○○到庭執行職務。
中      華      民      國      九十三      年    三    月    三十一    日
                                  臺灣高雄地方法院刑事第十五庭
                                  審判長  法  官    張維君
                                          法  官    劉惠娟
                                          法  官    洪珮婷
右正本證明與原本無異。
如不服本判決，應於判決送達後十日內，向本院提出上訴狀。
                                          書記官    于耀文
中    華    民    國      九十三      年      三      月      三十一   日
